臺灣新北地方法院民事判決
111年度訴字第261號
原      告  郭全福


訴訟代理人  宋易軒律師        
被      告  廖宥騰
兼
訴訟代理人  吳易勳
上  一  人
訴訟代理人  林楷傑律師
上列當事人間債務人異議之訴事件，本院於民國111年6月21日言
詞辯論終結，判決如下：
    主      文
原告之訴駁回。
訴訟費用由原告負擔。　
    事實及理由
壹、程序方面：
　　按訴狀送達後，原告不得將原訴變更或追加他訴，但請求之
    基礎事實同一者，不在此限，民事訴訟法第255條第1項第2
    款定有明文。查原告起訴主張兩造成立MFC CLUB網站（下稱
    ）MFC網站帳戶買賣契約，原告應給付被告二人價金共計新
    臺幣（下同）691萬7441元，被告應依該網站「戶口轉讓」
    流程轉讓帳戶予原告，原告簽發與買賣價金同額之本票擔保
    價金支付；被告取得原告簽發之本票經本院作成本票准許強
    制執行裁定之執行名義後，MFC網站停止服務，被告轉讓帳
    戶予原告之給付因不可歸責於雙方之事由，陷於客觀給付不
    能，原告因而免除支付價金之對待給付義務，而有消滅或妨
    礙被告請求之事由，爰依強制執行法第14條第2項提起本件
    債務人異議之訴等情；嗣於本院審理中，變更依同法第14條
    第1提起債務人異議之訴。經核原告變更之訴與原訴，皆係
    兩造間有買賣MFC網站帳戶，因被告轉讓帳戶之給付陷於客
    觀給付不能，原告免除支付價金給付之同一基礎事實，二訴
    之原因事實，有其社會事實之共通性及關聯性，並就原請求
    之事實及證據資料，於變更之訴得加以利用，揆諸首揭法條
    規定，應予准許。
貳、實體方面： 　
一、原告主張：㈠被告持伊簽發如附表所示之本票（下合稱系爭
    本票），向本院聲請如附表所示之本票准許強制執行裁定（
    下合稱系爭本票裁定），嗣系爭本票裁定確定後，以之為執
    行名義向本院聲請如附表所示之清償票款強制執行事件（下
    合稱系爭強制執行事件）。㈡伊前曾對被告二人就系爭本票
    提起確認本票債權不存在之訴，惟經本院108年度板簡字第1
    361號、109年度簡上字第27號判決（下稱前案27號判決）認
    伊簽發系爭本票予被告吳易勳時，具原因關係，且未受強異
    脅迫，被告廖宥騰取得系爭本票非出於惡意，或無對價或以
    不相當之對價取得，認系爭本票債權存在，判決駁回原告之
    訴，伊對前案27號判決上訴，經本院裁定駁回上訴，伊對前
    開裁定提起抗告，經最高法院110年度台簡抗字第223號認前
    案27號判決伊所陳上訴理由俱屬認定事實、取捨證據當否之
    問題，要與適用法規是否顯有錯誤無涉，亦無所涉及之法律
    見解具有原則上重要性之情事，駁回其抗告，前案27號判決
    即確定。前案27號判決認伊簽發系爭本票之原因關係為兩造
    間成立MFC網站帳戶買賣契約（下稱系爭契約），被告即負
    有MFC網站公告之「戶口轉讓」流程，轉讓其等及所代表之
    投資人之帳戶予原告之給付義務；然被告拒未履行前開給付
    義務，即持系爭本票於108年、109年間取得系爭本票裁定之
    執行名義；嗣伊於110年12月20日查覺MFC網站已停止服務，
    被告依前開戶口轉讓流程轉讓帳戶之給付義務陷於客觀給付
    不能之情事，又因MFC網站係因不可歸責於兩造而停止服務
    ，故伊亦免除給付價金之義務；此外，伊於本院111年4月26
    日言詞辯論期日，當庭對被告為解除系爭契約之意思表示，
    系爭契約既已解除，伊之價金給付義務業已消滅，故伊於系
    爭票裁定之執行名義成立後，具有消滅或妨礙被告票款請求
    之事由，爰依強制執行法第14條第1項提起本件債務人異議
    訴；並聲明：本院108司執字第82769號、109年度司執字第2
    7325號清償票款強制執行事件對原告所為之強制執行程序應
    予撤銷。
二、被告則以：㈠原告自105年即以龍氏企業負責人自居，對外招
    攬「MFC CLUB GRC虛擬遊戲代幣」不法吸金投資方案，誘騙
    含被告二人在內多數投資人，其等投資人交付投資款予原告
    後，查覺原告所述之投資平台，並無原告所佯稱可為獲利之
    情，遂撥打165反詐騙專線及搜尋相關報告資料後，發現 MF
    C網站係吸金集團架設之網頁，並非原告所稱之合法電子支
    付系統；被告及其他投資人知悉受騙後，於108年4月21日與
    原告洽商返還投資款項，經雙方核算後，約定原告應返還其
    等之投資款為691萬7441元，被告及其他投資人須將MFC網站
    帳號及密碼交付予原告；原告簽發系爭本票交付予被告吳易
    勳收執，藉以擔保原告會如數返還前開投資款；被告及其他
    投資人於收受系爭本票之同日，交付其等投資人之MFC網站
    帳號及密碼予原告。豈料，原告取得前開帳號及密碼後，即
    變更前開帳號之密碼，致被告及其他投資人無法再使用前開
    帳號，原告亦拒絕返還投資金額予被告及其他投資人，被告
    迫於無奈始持系爭本票，聲請系爭本票裁定及系爭強制執行
    事件；㈡兩造僅約定被告及其他投資人將MFC網站帳號及密碼
    交付予原告，原告返還其等投資款，並未約定依「戶口轉讓
    」程序辦理帳戶轉讓或「簽立切結書、委託書」作為被告之
    給付義務；㈢被告及其他投資人既已交付帳號及密碼予原告
    ，原告並已將其等帳號之密碼予以變更，被告業已履行給付
    義務，並無原告所稱之給付不能之情事等語置辯。並聲明：
    原告之訴駁回。
三、查被告持原告簽發之系爭本票，聲請系爭本票裁定，並以系
    爭本票裁定為執行名義，聲請本院系強制執行事件等事實，
    經本院調取上開執行卷宗核閱無訛（本院卷第65至85頁），
    且為兩造所不爭執，堪信為真。
四、原告以前揭情詞主張系爭強制執行事件係執行名義成立後，
    有消滅或妨礙債權人（即被告）請求之事由發生，提起本件
    債務人異議之訴，請求撤銷系爭強制執行事件，則為被告否
    認，並以前詞置辯。經查：
㈠、按執行名義成立後，如有消滅或妨礙債權人請求之事由發生
    ，債務人得於強制執行程序終結前，向執行法院對債權人提
    起異議之訴，強制執行法第14條第1項前段定有明文。再按
    強制執行法第14條第1項規定之債務人異議之訴，須執行名
    義成立後，有消滅或妨礙債權人請求之事由發生，始得提起
    。所謂消滅債權人請求之事由，係指債權人就執行名義所示
    之請求權，全部或一部消滅。所謂妨礙債權人請求之事由，
    則指債權人就執行名義所示之請求權，暫時不能行使而言（
    最高法院104年度台上字第2502號判決意旨參照）。復按當
    事人主張有利於己之事實者，就其事實有舉證之責任。但法
    律別有規定，或依其情形顯失公平者，不在此限，民事訴訟
    法277條定有明文。又民事訴訟如係由原告主張權利者，應
    先由原告負舉證之責，若原告先不能舉證，以證實自己主張
    之事實為真實，則被告就其抗辯事實即令不能舉證，或其所
    舉證據尚有疵累，亦應駁回原告之請求；執行名義成立後，
    如有消滅或妨礙債權人請求之事由發生，債務人固得於強制
    執行程序終結前，向執行法院對債權人提起異議之訴，惟債
    務人就該消滅或妨礙債權人請求事由發生之事實，應負舉證
    責任（最高法院17年上字第917號判例意旨、103年度台上字
    第2039號判決意旨參照）。
㈡、本件原告主張兩造於108年4月21日成立系爭契約，被告負有
    依「戶口轉讓」流程轉讓MFC網站帳戶予原告之義務，無非
    係以前案27號判決為據。然前案27號判決僅就原告簽發系爭
    本票之票據原因關係為認定，並未審認被告因系爭契約究負
    有何契約給付義務，是前案27號判決尚不足作為被告負有依
    「戶口轉讓」流程轉讓MFC網站帳戶予原告之給付義務之佐
    證。
㈢、原告另主張曾傳送委託書及切結書予被告吳易勳，前開委託
    書及切結書是要求被告依「戶口轉讓」流程辦理MFC網站帳
    戶轉讓手續；然原告並未舉證前開委託書及切結書之內容為
    要求被告依「戶口轉讓」流程配合辦理帳戶轉讓，原告其前
    開主張，洵無足採；且細譯108年4月21日原告簽發系爭本票
    後兩造Line對話內容，原告僅請求被告吳易勳代當日未到場
    之投資人提出帳號密碼及驗證簡訊（本院卷第177頁），迄
    至同年月29日，被告及其他投資人Line群組中質疑原告變更
    帳號密碼止，兩造或是被告吳易勳與訴外人張子庭之Line對
    話，均未見原告要求被告須依「戶口轉讓」流程提供相關資
    料，嗣至原告提起本件訴訟，始稱有前開約定，是兩造於成
    立系爭契約時，究有無約定被告應依「戶口轉讓」流程辦理
    MFC網站帳戶轉讓，已非無疑。又原告係於同年月24日始透
    過訴外人張子庭向被告吳易勳提出另行簽立切結書，並於25
    日傳送委託書、切結書予被告吳易勳，並遭被告吳易勳拒絕
    簽署其等文件（本院卷第223、225頁），則被告抗辯兩造於
    成立系爭契約時，並無約定簽立委託書、切結書，更無依「
    戶口轉讓」流程辦理帳戶移轉合意，原告係事後欲變更系爭
    契約約定，並已遭被告拒絕等語，即屬有據。
㈣、原告復主張倘未依「戶口轉讓」流程辦理帳戶移轉，原告無
    法受讓其等投資人之帳戶，無從支配使用其等投資人之帳戶
    之電磁記錄。然原告對外招攬「MFC CLUB GRC虛擬遊戲代幣
    」投資時陳稱投資人可透過MFC網站操作GRC代幣之買賣、將
    GRC代幣轉為註冊點數為招募之下線開設帳戶後兌換現金或
    由原告註冊點數（本院卷第118頁），顯見投資人以密碼登
    入MFC網站帳戶時，即可支配操控個人帳戶內之相關代幣、
    註冊點數等電磁紀錄，原告既已取得被告及其他投資人之帳
    戶密碼，並另行變更登入密碼，並將驗證簡訊綁定至其他手
    機門號（本院卷249頁），被告及其他投資人無法再登入MFC
    網站帳號，原告實已將被告及其他投資人之帳戶及帳戶內之
    相關電磁記錄置於其實力支配之下，進而得為前述代幣及註
    冊點數之操控；是其前揭若非依「戶口轉讓」流程辦理，原
    告無法使用其等帳戶之說，顯不可採。
㈤、綜前以析，原告既未舉證兩造成立系爭契約時，被告有依「
    戶口轉讓」流程辦理MFC網站帳號轉讓之給付義務，應認被
    告依系爭契約僅有交付帳號及密碼予原告之義務，被告既已
    交付帳號及密碼予原告，並經原告受領，被告業已履行其給
    付義務，原告亦不得依民法第256條解除系爭契約；且縱嗣
    後因MFC網站停止服務，原告無法登入使用其等帳號，核其
    情節亦非被告之給付陷於客觀給付不能，故原告仍負有支付
    價金義務，本件即無原告主張於執行名義成立後，有消滅或
    妨礙債權人（即被告）請求之事由存在之情事。
五、綜上所述，原告未能舉證證明有其所指執行名義成立後消滅
    或妨礙債權人請求之事由發生，從而，原告依強制執行法第
    14條第1項規定，提起本件債務人異議之訴，聲明主張系爭
    強制執行事件之強制執行程序應予撤銷，為無理由，應予駁
    回。　
六、本件事證已臻明確，兩造其餘之攻擊或防禦方法及所用之證
    據，經本院斟酌後，認為均不足以影響本判決之結果，爰不
    逐一論列。   
七、據上論結，本件原告之訴無理由，依民事訴訟法第78條，判
    決如主文。
中　　華　　民　　國　　111 　年　　7 　　月　　5 　　日
                  民事第五庭    法　官　連士綱
以上正本係照原本作成
如對本判決上訴，須於判決送達後20日內向本院提出上訴狀。如
委任律師提起上訴者，應一併繳納上訴審裁判費。
中　　華　　民　　國　　111 　年　　7 　　月　　6 　　日
                                書記官　游曉婷　　
　　　　　　　　　　　　　　
　　　　　　　　　　　　　　
　　　　　　　　　　　　　　
附表：
債 權 人 系爭本票 系爭本票裁定 系爭強制執行事件 廖 宥 騰 票據號碼TJ473729 發票日期108年4月21日 票面金額：345萬7441元 本院108年度司票字第2793號裁定（108年6月12日確定） 本院108年度司執字第82769號清償票款執行事件 吳易勳 票據號碼TJ473730 發票日期108年4月21日 票面金額：345萬7441元 本院108年度司票字第6149號裁定（109年1月3日確定） 本院109年度司執字第27325號清償票款執行事件